【裁判字號】    97,交抗,542
【裁判日期】    970730
【裁判案由】    違反道路交通管理處罰條例
【裁判全文】
臺灣高等法院交通事件裁定             97年度交抗字第542號
抗  告  人
即受處分人  甲○○  34歲民.
上列抗告人因違反道路交通管理處罰條例案件，不服臺灣板橋地
方法院中華民國97年1月31日所為裁定（97年度交聲字第12號）
，提起抗告，本院裁定如下：
    主  文
抗告駁回。
    理  由
一、本件原裁定意旨略以本件異議人即受處分人甲○○於民國96
    96年9月3日上午6時53分許，騎乘周淑芬所有之車牌號碼K3B
    -862號重型機車，行經臺北市○○○路○段師範大學前（往
    東）限速為時速50公里之路段，以時速65公里之速度，超速
    15公里行駛（超速未滿20公里），經測速照相儀器拍照採證
    後，由臺北市警察局大安分局交通分隊依據採證照片製單逕
    行舉發該機車所有人，嗣原處分機關依該車所有人之申請歸
    責於駕駛人甲○○，並據舉發機關查處結果，認受處分人騎
    乘機車有上開違規行為，乃依道路交通管理處罰條例第40條
    、第63條第1項第1款（原裁決書漏未記載第1款，惟不影響
    其裁決效力）規定，裁處罰鍰1,200元，並記違規點數1點。
    及異議意旨略以：異議人前於96年8月23日在上開違規地點
    因超速被開單舉發，嗣於同年9月10日方收到罰單，期間，
    又於96年8月24日及同年9月3日在同一地點因超速遭逕行舉
    發，因異議人未收到第1次超速之罰單而無法即時被提醒修
    正偏差行為，故違規發生時點至逕行舉發送達時間點間，相
    同地點相同超速違規之連續逕行舉發，實無達成道路交通管
    理處罰條例之修正偏差行為之立法目的。另道路交通管理處
    罰條例第85條之1第2項並未規定違規發生時點至逕行舉發送
    達時間點，相同地點相同超速違規得連續逕行舉發，故異議
    人於96年8月23日超速違規發生時點至同年9月10日收到罰單
    時點間，相同地點相同超速違規，應不得連續舉發等。查異
    議人於前揭時、地騎乘車牌號碼K3B-862號重型機車，行經
    限速為時速50公里之路段，以時速65公里之速度，超速15公
    里行駛（未滿20公里）之事實，為異議人所不爭執，並有臺
    北市政府警察局96年9月19日北市警交大字第A00000000號舉
    發違反道路交通管理事件通知單及採証照片影本在卷可稽，
    異議人於上揭時、地駕車行車速度超過規定之最高時速15公
    里之違規事實，堪予認定。雖異議人辯稱：其遲至96年9月1
    0日方收到在該路段第1次超速即96年8月23日之罰單而無法
    即時被提醒修正偏差行為云云，惟按行車速度，依標誌或標
    線之規定，無標誌或標線者，時速不得超過50公里，道路交
    通安全規則第93條第1項第1款定有明文，異議人既為考領合
    格汽車駕駛執照之駕駛人，對上開交通安全法規自難諉以不
    知，況道路交通管理處罰條例第40條之規定，並不以「第一
    次罰單送達予違規行為人後方得再行舉發」為處罰之要件，
    是異議人前揭所辯，礙難憑採。次按道路交通管理處罰條例
    第85條之1第2項第1款規定：同條例第7條之2之逕行舉發汽
    車行車速度超過規定之最高速限或低於規定之最低速度或有
    第33條第1項、第2項之情形，其違規地點相距6公里以上、
    違規時間相隔6分鐘以上或行駛經過一個路口以上，得連續
    舉發。本條係為解決交通違規狀態持續不改正，卻無得連續
    舉發之明文規定之缺失而定。就上開條文反面解釋，凡「違
    規地點相距六公里以內」或「違規時間相隔六分鐘以內」或
    「行駛未經過一個路口」者，即視為同一違規事件，本行政
    法上「一事不二罰」之原則，不得連續舉發。惟異議人分別
    於96年8月23日上午7時37分及同年8月24日上午6時51分在上
    開路段行車超速遭舉發，業據異議人自承不諱，復有臺北市
    政府警察局北市警交大字第A00000000號、第A00000000號舉
    發違反道路交通管理事件通知單及採證照片附卷可資佐證，
    此雖與本案同屬違反汽車行車速度超過規定之最高速限遭逕
    行舉發之情形，惟異議人各次違規時間前後相隔顯已逾6分
    鐘，依前揭規定，本次舉發於法自屬有據，異議人猶以前詞
    置辯，自無足取。本件異議人於前述時、地行車超速15公里
    ，未滿20公里之違規事實，事證明確，堪予認定原處分機關
    據以援引首揭規定，裁處罰鍰1,200元，併記違規點數1點，
    於法並無不當，本件異議為無理由，應予駁回。
二、抗告意旨略以抗告人前於96年8月23日在上開違規地點因超
    速被開單舉發，嗣於同年9月10日方收到罰單，期間，又於
    96年8月24日及同年9月3日在同一地點因超速遭逕行舉發，
    因抗告人未收到第1次超速之罰單而無法即時被提醒修正偏
    差行為，故違規發生時點至逕行舉發送達時間點間，相同地
    點相同超速違規之連續逕行舉發，實無達成道路交通管理處
    罰條例之修正偏差行為之立法目的，故抗告人於96年8月23
    日超速違規發生時點至同年9月10日收到罰單時點間，之前
    相同地點相同超速違規，應不得連續舉發，應不加開罰單，
    才能符合應選擇對人民權益損害最少者之原則等。
三、按汽車駕駛人，行車速度，超過規定之最高時速，或低於規
    定之最低時速，除有第43條第1項第2款情形外，處新臺幣（
    下同）1,200元以上2,400元以下罰鍰；又汽車駕駛人有第40
    條情形者，記違規點數1點，道路交通管理處罰條例第40條
    、第63條第1項第1款分別定有明文。查抗告人於前揭時、地
    騎乘車牌號碼K3B-862號重型機車，行經限速為時速50公里
    之路段，以時速65公里之速度，超速15公里行駛（未滿20公
    里）之事實，為抗告人所不爭執，並有臺北市政府警察局96
    年9月19日北市警交大字第A00000000號舉發違反道路交通管
    理事件通知單及採証照片影本在卷可稽，抗告人於上揭時、
    地駕車行車速度超過規定之最高時速15公里之違規事實，堪
    予認定。又按道路交通管理處罰條例第85條之1第2項第1款
    規定：同條例第7條之2之逕行舉發汽車行車速度超過規定之
    最高速限或低於規定之最低速度或有第33條第1項、第2項之
    情形，其違規地點相距6公里以上、違規時間相隔6分鐘以上
    或行駛經過一個路口以上，得連續舉發。本條係為解決交通
    違規狀態持續不改正，卻無得連續舉發之明文規定之缺失而
    定。就上開條文反面解釋，凡「違規地點相距六公里以內」
    或「違規時間相隔六分鐘以內」或「行駛未經過一個路口」
    者，即視為同一違規事件，本行政法上「一事不二罰」之原
    則，不得連續舉發。惟抗告人分別於96年8月23日上午7時37
    分及同年8月24日上午6時51分在上開路段行車超速遭舉發，
    業據抗告人自承不諱，復有臺北市政府警察局北市警交大字
    第A00000000號、第A00000000號舉發違反道路交通管理事件
    通知單及採證照片附卷可資佐證，此雖與本案同屬違反汽車
    行車速度超過規定之最高速限遭逕行舉發之情形，惟抗告人
    各次違規時間前後相隔顯已逾6分鐘，且為不同之期日所為
    ，依前揭規定，本次舉發於法自屬有據，抗告人猶以前詞置
    辯，自無足取。抗告人既為合法領有駕駛執照之人，自應熟
    讀交通安全規則並有遵守交通安全規則之義務，及養成守法
    之習慣，不能任意違規行駛，以維交通之秩序及交通之安全
    ，又按行政罰乃為維持行政上之秩序，達成國家行政之目的
    ，而對於違反行政法上之義務者，所為之制裁，有違法情事
    發生，即應依法論處，為行為罰，著眼於法規之違反，抗告
    人於不同之期日為前揭之違規行為，有不同之違規事實，原
    處分機關依法分別予以裁罰，尚無違誤。況法規並未規定，
    交通駕駛人於違規後，未收到該次舉發單前，在該次舉發單
    收到之前，另有違規行為均不得處罰之規定，且此有鼓勵違
    規之嫌，抗告人所述並無法令之依據，自無可採，本件抗告
    人之違規事實明確，原審因認原處分機關就抗告人前開違規
    行為，援引前揭之規定裁處抗告人罰鍰1,200元，併依道路
    交通管理處罰條例第63條第1項記違規點數1點等，於法並無
    不當，而駁回抗告人於原審之異議等，揆諸前揭之規定，經
    核於法並無違誤，本件之抗告人之抗告為無理由，應予駁回
    。
四、依道路交通管理處罰條例第89條，道路交通案件處理辦法第
    26條，刑事訴訟法第412條裁定如主文。
中    華    民    國    97    年    7     月    30    日
                  刑事第九庭  審判長法  官 陳貽男
                                    法  官 周盈文
                                    法  官 許宗和
以上正本證明與原本無異。
不得再抗告。
                                    書記官 林淑貞
中    華    民    國    97    年    7    月     31    日


司法院資訊處製作；財團法人民間司法改革基金會備份。
